臺灣臺北地方法院刑事判決　　　　　　　 96年度訴字第855號
公　訴　人　臺灣臺北地方法院檢察署檢察官
被　　　告　乙○○
選任辯護人　翁方彬律師
上列被告因強盜等案件，經檢察官提起公訴（95年度偵字第1932
2 號），本院判決如下：
    主  文
乙○○共同以非法方法，剝奪人之行動自由，處有期徒刑拾月，
減為有期徒刑伍月，如易科罰金，以銀元參佰元即新台幣玖佰元
折算壹日。
    事  實
一、乙○○前曾出資新台幣（下同）19萬元與甲○○共同從事化
    妝品事業，嗣因乙○○有意退股未果，竟與其夫黃冠霖（通
    緝中）及數名真實姓名、年籍不詳之成年黑衣男子，共同基
    於傷害、妨害自由之犯意聯絡，由乙○○以有急用為由，要
    求甲○○於95年6 月2 日晚間9 時許，償還部分金額。經甲○○應允先還款3 萬元並約定在臺北市○○區○○路、民生
    東路之「風車小鎮簡餐店」後，渠等乃即前往，並由乙○○
    先行進入該店與甲○○洽談。嗣同在店內之甲○○友人丁○○因事離開，黃冠霖與上該真實姓名、年籍不詳之人即進入
    店內，由上該真實姓名、年籍不詳之人毆打甲○○，其中1
    人並令甲○○取出身上原擬還款之3 萬元交予乙○○，至所
    餘款項，渠等本欲令甲○○簽發本票，經甲○○告知未帶同
    身分證可供核對，渠等遂強押甲○○返回臺北市松山區○○○路○ 段251 巷23號5 樓住處拿取身分證，並由其中4 名真
    實姓名、年籍不詳之人押制甲○○駕駛其車，而剝奪甲○○
    之行動自由，至其餘之人則分駕2 車跟隨在後，嗣車至臺北
    市松山區○○○路○ 段251 巷口甲○○下車後，因見上該真
    實姓名、年籍不詳之人並非緊跟其身旁，乃起意逃跑，上該
    真實姓名、年籍不詳之人見狀，乃承前傷害犯意，分持鐵棍
    、鋁棒等加以毆打，致甲○○受有粉碎性臏骨骨折、全身多
    處擦傷、左側臉頰撕裂傷、左胸挫傷等傷害。
二、案經甲○○訴由臺北市政府警察局松山分局報告臺灣臺北地
    方法院檢察署檢察官偵查起訴。
    理  由
一、訊據被告乙○○固坦承與被害人甲○○共同從事化妝品事業
    ，亦曾於95年6 月2 日晚間9 時許，與被害人相約在「風車
    小鎮簡餐店」等情，且對於被害人於該日稍晚因黑衣人之毆
    打而受有粉碎性臏骨骨折、全身多處擦傷、左側臉頰撕裂傷
    、左胸挫傷等傷害並不爭執；惟否認與黃冠霖、真實姓名年
    籍不詳之人係共犯，辯稱：當日係被害人邀約故而相見，其
    到店內後，有10餘名黑衣人上前找被害人，其見情形不對、
    心中害怕，乃離開該店，然嗣因擔心被害人出事，曾再返回
    該店1 次，因見渠等仍在，遂即離去云云。
二、經查，證人即被害人甲○○於本院審理時業具結證述：「（
    問：案發當日，你跟被告是如何約到那裡？）被告打電話給
    我，跟我約時間，她本來跟我約到東興路，但是我臨時改地
    址，就約在案發地點．．我們要一起開公司，她先拿19萬元
    出來，當天她說要急用，叫我是否先拿多少給她。（問：你
    有沒有答應她當天要還她多少？）有，3 萬元．．被告一到
    ，丁○○就離開了，被告看丁○○離開，就拿著電話到廁所
    ，之後被告從廁所出來，就有10幾個黑衣人進來，大約都是
    20多歲的人，他們進來後看著被告說就是他嘛，被告說對，
    他們就圍住我，說我錢不還，說我要合夥，公司到現在還沒
    有開，我說對，今日就是要談這些事，他們說不要說了，接
    著就打．．被告跟他們說我口袋裡面有錢，是原本要還她的
    ，他們其中1 人動手要拿我的3 萬元，我有反抗．．我把他
    撥開，他就打我．．我就把錢拿出來，他就拿走，拿給被告
    ．．在251 巷口時我就把車停在旁邊，我說我家到了，就下
    車，他們走在我後面約2 、3 步距離，我一緊張就逃跑，他
    們就抓到我，就打我，用鋁棒、鐵棍打我，約5 至8 人打我
    ．．（問：他們如何剝奪你的行動自由？）他們在餐廳不讓
    我走，不讓我打電話，他們押著我上車開車要到我家。」（
    見96年8 月1 日審判筆錄）綦詳，本院復審酌證人丙○○於
    本院結證所述：「（問：你是否知道甲○○有被毆打？）我
    知道他被乙○○修理。（問：是誰告訴你的？）乙○○．．
    乙○○有跟我講，她說他們約在壹個地方談還款的事情，要
    甲○○簽本票，甲○○要回去拿身分證．．但是甲○○不願
    意簽，所以乙○○才找人修理他。」（見同上審判筆錄），
    及證人即風車小鎮簡餐店員工林惠玲於偵查中結證稱：「（
    問：你有印象95年6 月2 日晚上在風車小鎮店內你有看到何
    事？）我見到一群穿黑衣的男生約有10幾個人來喝飲料．．
    那些黑衣人有和告訴同坐1 桌，但人太多，也有人分開坐．
    ．（問：你怎麼知道那些黑衣人是要去找告訴人？）因為一
    進來就往他的位子去了．．（問：那些黑衣人有點飲料？）
    有。（問：是何人買單？）是1 個女生買的單，而告訴人的
    飲料也全部算在一起。」（見偵卷第91頁）等語，綜合判斷
    之，足認本件確係被告與上該真實姓名、年籍不詳之黑衣人
    所為，其上揭所辯，尚無可採。此外，被害人因而受有粉碎
    性臏骨骨折、全身多處擦傷、左側臉頰撕裂傷、左胸挫傷等
    傷害，亦有國泰綜合醫院甲種診斷證明書在卷可資佐證，被
    告之犯行明確，洵堪認定，應依法論科。
三、查刑法於94年2 月2 日修正公布，於95年7 月1 日施行。而
    按行為後法律有變更者，適用行為時之法律，但行為後之法
    律有利於行為人者，適用最有利於行為人之法律，現行刑法
    第二條第一項訂有明文。此條規定乃與刑法第一條罪刑法定
    主義契合，而貫徹法律禁止溯及既往原則，係規範行為後法
    律變更所生新舊法律比較適用之準據法，是刑法第二條本身
    雖經修正，但刑法第二條既屬適用法律之準據法，本身尚無
    比較新舊法之問題，應一律適用裁判時之現行刑法第二條規
    定以決定適用之刑罰法律。又按，刑法施行法第一條之一第
    一項將刑法分則貨幣單位變為新臺幣、第二項提高刑法分則
    法定刑罰金部分三十倍或三倍，惟因與罰金罰鍰提高標準條
    例業將刑法分則法定刑罰金提高十倍，再由銀元換算為新臺
    幣，因此變更前後之數額相同，尚無比較適用問題，應逕適
    用裁判時法。再按本次刑法修正之比較新舊法，應就罪刑有
    關之共犯、未遂犯、想像競合犯、牽連犯、連續犯、結合犯
    ，以及累犯加重、自首減輕暨其他法定加減原因（如身分加
    減）與加減例等一切情形，綜其全部罪刑之結果而為比較，
    最高法院95年度第8 次刑庭會議決議可資參照。另按：
  (一)刑法修正前同法第三十三條第五款規定：「罰金為一元以上
    」、修正後刑法第三十三條第五款規定：「罰金為新臺幣一
    千元以上」。而同法第二百七十七條第一項傷害罪、第三百
    零二條第一項剝奪他人行動自由罪之罰金刑分別為「一千元
    以下罰金」、「三百元以下罰金」，依刑法施行法第一條之
    一規定：「中華民國94年1 月7 日刑法修正施行後，刑法分
    則編所定罰金之貨幣單位為新臺幣。94年1 月7 日刑法修正
    時，刑法分則編未修正之條文定有罰金者，自94年1 月7 日
    刑法修正施行後，就其所定數額提高為三十倍。但72年6 月
    26日至94年1 月7 日新增或修正之條文，就其所定數額提高
    為三倍」，依上開規定，本件罰金部分各應提高為三十倍。
    是依修正前、後，刑法第二百七十七條第一項、第三百零二
    條第一項之罰金刑部分，分別由新臺幣三元以上三萬元以下
    、新臺幣三元以上九千元以下，變更為新臺幣一千元以上三
    萬元以下、新臺幣一千元以上九千元以下。因此，比較上述
    修正前、後之刑罰法律，自以修正前之規定，較有利於被告
    。
  (二)刑法第五十五條牽連犯之規定業經修正刪除，該規定刪除後
    ，除法理上合於接續犯、包括一罪之情形仍可認為構成單一
    之犯罪外，其於數犯罪行為之情形，即應依刑法第五十一條
    之規定予以分論併罰。經依刑法第二條第一項比較新、舊法
    之結果，並無適用行為後之新法較有利於被告之情形，自應
    適用行為時即修正前刑法第五十五條牽連犯之規定。
四、按刑法強盜罪，須行為人主觀上有不法所有之意圖，始為相
    當。本件被告曾出資19萬元與被害人共同從事化妝品事業，
    並於95年6 月2 日當日要求被害人先行償還部分金額，經被
    害人應允還款3 萬元之情，業經被害人自陳明確（見上述審
    判筆錄），雖該款項嗣係由真實姓名年籍不詳之人令被害人
    取出始行交付，在主觀上仍難認渠等有不法所有之意思，與
    強盜罪之構成要件不合。是核被告等之犯行，係犯刑法第二
    百七十七條第一項傷害罪、第三百零二條第一項剝奪他人行
    動自由罪。被告、黃冠霖與真實姓名年籍不詳之成年男子間
    ，有犯意聯絡及行為分擔，均為共同正犯；至所犯上該2 罪
    間，有方法結果之牽連關係，應從一重之剝奪他人行動自由
    罪論。公訴意旨認另應依同法第三百二十八條強盜罪處斷，
    容有未洽，已如前述；至公訴意旨另指訴被告等迫使被害人
    簽立面額25萬元之本票、借據及現金保管條各2 張，而就超
    出被告出資額部分，涉有刑法第三百零四條第一項強制罪、
    第三百四十六條第一項恐嚇取財罪嫌，無非以告訴人之指述
    為據，然按告訴人之告訴，係以使被告受刑事訴追為目的，
    是其陳述是否與事實相符，仍應調查其他證據以資審認（最
    高法院52年台上7300號判例參照），惟查，本件被告堅決否
    認有何迫使被害人簽立本票、借據及現金保管條之犯行，證
    人丙○○於本院審理時亦具結證述：「（問：甲○○到底有
    無簽本票？）我不清楚．．我是從甲○○的太太那裡知道甲○○被毆打，之後我才跟乙○○有聯繫．．我根本連甲○○
    有無簽本票我都不知道。」（見同上審判筆錄），且並無告
    訴人所稱本票、借據及現金保管條扣案可供參佐，本院復無
    其他證據足資證明被告確有強制、恐嚇取財之犯行，揆諸前
    揭說明，自無從遽憑被害人之供述，即為被告不利之認定，
    惟因公訴人認此部分及強盜部分與本件犯行有牽連犯之裁判
    上一罪之關係，爰均不另為無罪之諭知，併此敘明。爰審酌
    被告並無前科、素行尚佳，惟本件僅因與被害人間19萬元、
    金額非大之財務糾紛，即糾集不名人士毆打被害人，所生危
    害於社會秩序情節非淺，被害人所受傷害程度亦難謂輕等一
    切情狀，量處如主文所示之刑。末按被告犯罪在96年4 月24
    日以前，應依96年7 月16日施行之中華民國九十六年罪犯減
    刑條例減刑；而按修正施行前刑法第四十一條第一項前段係
    規定：犯最重本刑為五年以下有期徒刑以下之刑之罪，而受
    六個月以下有期徒刑或拘役之宣告，因身體、教育、職業、
    家庭之關係或其他正當事由，執行顯有困難者，得以一元以
    上三元以下折算一日，易科罰金；又依修正前罰金罰鍰提高
    標準條例第二條前段（現已刪除）規定，就其原定數額提高
    為一百倍折算一日，亦即，以銀元三百元折算一日，經折算
    為新臺幣後，以新臺幣九百元折算一日。惟修正後之法律分
    別規定：犯最重本刑為五年以下有期徒刑以下之刑之罪，而
    受六個月以下有期徒刑或拘役之宣告者，得以新臺幣一千元
    、二千元或三千元折算一日，易科罰金；比較修正前後之易
    科罰金折算標準，以施行前之規定，較有利於被告，爰併諭
    知減得之刑，並諭知易科罰金之折算標準。
五、依被害人所受粉碎性臏骨骨折之傷勢觀之，其證述真實姓名
    年籍不詳之人持鐵棍、鋁棒加以毆打，應堪採信，然鐵棍、
    鋁棒均未經扣案，且並無證據證明該等器械確屬被告等所有
    ，本院尚無從遽併宣告沒收，附此敘明。
據上論斷，應依刑事訴訟法第二百九十九條第一項前段，刑法第
二條第一項前段、第二百七十七條第一項、第三百零二條第一項
，修正前刑法第五十五條、第四十一條第一項前段，刑法施行法
第一條之一，修正前罰金罰鍰提高標準條例第二條，現行法規貨
幣單位折算新臺幣條例第二條，中華民國九十六年罪犯減刑條例
第二條第一項第三款、第七條第一項、第二項、第九條，判決如
主文。
本案經檢察官蔡宏展到庭執行職務。
中　　華　　民　　國　　96　　年　　8　　 月　　15　　日
　　　　　　　　　        刑事第三庭
                              審判長法  官  黃雅芬
                                    法　官　游士珺
　　　　　　　　　　　　　　　　    法　官　王幸華
上正本證明與原本無異。
如不服本判決，應於判決送達後10日內向本院提出上訴狀（應抄
附繕本）。告訴人或被害人如對於本判決不服者，應具備理由請
求檢察官上訴，其上訴期間之計算係以檢察官收受判決正本之日
期為準。
    　　　　　　　　　　　　　　　　書記官　陳泰寧
中　　華　　民　　國　　96　　年　　8 　　月　　15　　日
附錄本案論罪科刑法條全文：
中華民國刑法第277條
（普通傷害罪）
傷害人之身體或健康者，處 3 年以下有期徒刑、拘役或 1 千元
以下罰金。
犯前項之罪因而致人於死者，處無期徒刑或 7 年以上有期徒刑；
致重傷者，處 3 年以上 10 年以下有期徒刑。
中華民國刑法第302條
（剝奪他人行動自由罪）
私行拘禁或以其他非法方法，剝奪人之行動自由者，處 5 年以下
有期徒刑、拘役或 3 百元以下罰金。
因而致人於死者，處無期徒刑或 7 年以上有期徒刑，致重傷者，
處 3 年以上 10 年以下有期徒刑。
第 1 項之未遂犯罰之。
